【裁判字號】    98,易,733
【裁判日期】    980630
【裁判案由】    贓物
【裁判全文】
臺灣板橋地方法院刑事判決               98年度易字第733號
公  訴  人  臺灣板橋地方法院檢察署檢察官
被      告  乙○○
上列被告因贓物案件，經檢察官提起公訴（97年度偵字第34694
號），本院判決如后：
    主  文
乙○○無罪。
    理  由
一、公訴意旨略以：甲○○（經臺灣苗栗地方法院檢察署以97年
    度偵字第5425號聲請簡易判決處刑）於民國96年1 月22日前
    不詳時日，向友人丙○○借用丙○○之妻廖銀環所有，車號
    AAP-132 號重型機車後，因欠缺代步工具，竟意圖為自己不
    法之所有，將該車侵占入己，於96年1 月22日，在臺北縣中
    和市○○路62號1 樓，擅將該重型機車抵押予被告乙○○管
    理之詠翔小客車租賃有限公司（下稱詠翔公司），詎被告乙○○明知該車係來路不明之贓物，仍予以收受、留置並供擔
    保使用，另行出租車號1871-KG 號自用小客車供甲○○使用
    。嗣丙○○因不見甲○○返還機車，擔心該重型機車遭不法
    使用，乃報警處理，始循線查悉上情，因認被告乙○○涉犯
    刑法第349 條第1 項之收受贓物罪嫌云云。
二、檢察官認被告乙○○涉有收受贓物罪嫌，無非係以證人丙○○、甲○○於偵查時之證詞及證人廖銀環於警詢時之證詞，
    暨贓物認領保管單、臺北縣政府警察局中和分局安平派出所
    受理案件明細表、臺北縣政府警察局車輛尋獲電腦輸入單、
    詠翔公司小客車借用約定書影本，並認被告係成年且智力成
    熟之人，並任職於詠翔小客車租賃有限公司，而該重型機車
    並非價值甚微之物，其有收受贓物之高度可能性，竟未向承
    租人甲○○索取行車執照以供查證，率而收受該車，並將該
    車留置並供作擔保，顯與常情有違等語，為其論據。訊據被
    告固不諱其於上開時、地向甲○○收受上開機車，以供甲○○租車之擔保等情，惟堅決否認有何收受贓物犯行，辯稱：
    伊不知道甲○○向丙○○借車不還的事情，且伊於收受該車
    時，該車並非贓車，係事後報失竊才成為贓車等語。
三、按犯罪事實應依證據認定之，無證據不得認定犯罪事實，又
    不能證明被告犯罪者，應諭知無罪之判決，刑事訴訟法第15
    4 條第2 項、第301 條第1 項分別定有明文。次按認定不利
    於被告之事實，須依積極證據，茍積極之證據本身存有瑕疵
    而不足為不利於被告事實之認定，即應為有利於被告之認定
    ，更不必有何有利之證據，而此用以證明犯罪事實之證據，
    猶須於通常一般人均不至於有所懷疑，堪予確信其已臻真實
    者，始得據以為有罪之認定，倘其證明尚未達到此一程度，
    而有合理性之懷疑存在，致使無從為有罪之確信時，即應為
    無罪之判決，此有最高法院82年度臺上字第163 號判決、76
    年臺上字第4986號、30年上字第816 號等判例意旨可資參照
    。而刑事訴訟法第161 條已於91年2 月8 日修正公布，其第
    1 項規定：檢察官就被告犯罪事實，應負舉證責任，並指出
    證明之方法，因此檢察官對於起訴之犯罪事實，應負提出證
    據及說服之實質舉證責任，倘所提出之證據，不足為被告有
    罪之積極證明，或其指出證明之方法，無從說服法院以形成
    被告有罪之心證，基於無罪推定之原則，自應為被告無罪判
    決之諭知，最高法院92年臺上字第128 號判例可資參照。又
    當事人得聲請法院調查證據，而法院為發見真實，亦得依職
    權調查證據，但限於維護公平正義或對被告之利益有重大關
    係之事項為限，修正刑事訴訟法第163 條第1 、2 項定有明
    文。故法院固得依職權調查證據，但並無蒐集證據之義務。
    蒐集證據乃檢察官或自訴人之職責，事實審法院應以調查證
    據為其主要職責，其調查之範圍，亦以審判中所存在之一切
    證據為限，案內不存在之證據，即不得責令法院為發現真實
    ，應依職權從各方面蒐集證據（最高法院91年度臺上字第58
    46號判決可資參照）。
四、經查，甲○○意圖為自己不法所有，於96年1 月22日，在臺
    北縣中和市○○路62號1 樓，擅將該重型機車抵押予被告乙○○管理之詠翔公司，向該公司承租另一車號1871-KG 號自
    用小客車使用等情，業據臺灣苗栗地方法院檢察署檢察官以
    97年度偵字第5425號聲請簡易判決處刑書聲請簡易判決處刑
    ，並經臺灣苗栗地方法院以97年度苗簡字第1058號簡易判決
    判處甲○○有期徒刑4 月，如易科罰金以新臺幣1000元折算
    1 日，減為有期徒刑2 月，如易科罰金以新臺幣1000元折算
    1 日確定，此有臺灣苗栗地方法院檢察署檢察官97年度偵字
    第5425號聲請簡易判決處刑書（見97年度偵字第5425號偵查
    卷第3 頁），及臺灣苗栗地方法院97年度苗簡字第1058號簡
    易判決電腦列印本、臺灣高等法院被告前案紀錄表各1 份（
    見本院卷）在卷可憑。而證人甲○○迭於偵查及本院審理時
    固均證稱其有向被告言及上述機車非其所有乙節（見97年度
    偵緝字第220 號偵查卷第28頁，及本院98年6 月9 日審判筆
    錄第6 頁），惟證人甲○○復於本院審理時具結證稱：「（
    問：當時被告有無問你機車的來源？）他沒有問我，我記得
    我有說機車是我朋友的，不是我的」、「（問：你有跟被告
    提到如何跟朋友拿到這台機車？）沒有」、「（問：在租車
    當時被告是否知道你向丙○○借車而一直沒有返還的事情？
    ）當時我是剛跟丙○○借摩托車一、二天，就跟被告租車，
    他也不知道丙○○這個人」、「（問：從頭到尾被告是否知
    道你向丙○○取得機車的過程？）他都不清楚，我只跟被告
    說機車是我朋友的，不是我的」等語（見本院98年6 月9 日
    審判筆錄第6 頁、第7 頁及第8 頁），核與被告所辯稱其對
    甲○○向丙○○借車不還之事並不知情乙節，尚屬相符。且
    證人丙○○於本院審理時亦證稱：伊是在被告租車行隔壁的
    烤鴨店要買烤鴨，就在被告租車行的騎樓看到伊的機車，他
    就放在他店面的騎樓，伊就報警處理，當時機車的車牌都沒
    有特別被遮蔽，機車也沒有用套子套起來等語（見本院98年
    6 月9 日審判筆錄第10頁），則倘被告知其向甲○○所收受
    之上述機車係屬贓車，衡情當加以隱匿該機車，或儘量避免
    讓人知悉其將該機放置在所經營之租車公司處，以規避警方
    或被害人之追查，豈有在毫無遮掩該機車車牌之情形下，即
    將該機車公開放置在其所經營之租車公司前之理？雖被告向
    甲○○收受該機車時，並未索取該機車之行車執照，然甲○○前已向被告租車10次以上，且亦曾以汽車交予被告，供租
    車之擔保等情，業據證人甲○○於本院審理時證述屬實（見
    本院98年6 月9 日審判筆錄第5 頁），而甲○○於租車當時
    亦以其駕照供被告查核，並於借用汽車切結書記載其姓名、
    年籍、身分證字號等詳細資料，有借用汽車切結書暨駕照影
    本可稽（見96年度偵字第26836 號偵查卷第18頁），則甲○○既係被告所經營租車公司經常往來之客戶，被告已查核上
    述機車來源者之詳細年籍資料，且甲○○交付該機車，亦僅
    係供租車之擔保，並非供被告騎乘使用，被告未索取該機車
    之行車執照，尚與常情不悖，再參諸被告於警詢時即供述該
    機車之正確來源為甲○○，並提出甲○○正確年籍、身分證
    字號以供警方查證（見96年度偵字第26836 號偵查卷第11頁
    ），此與一般收贓者為警查獲後，於警方詢及贓物來源時常
    以真實姓名不詳之人加以搪塞警方調查之情形，明顯有間，
    凡此均足徵被告向甲○○收受上述機車時，對甲○○向丙○○借車不還之事並不知悉，尚不能認被告主觀上對該機車係
    甲○○所侵占之贓物乙節有所認識，即難認被告有收受贓物
    之故意。
五、綜上所述，被告主觀上對上開機車係甲○○所侵占之贓物乙
    節既無認識，即難認被告有收受贓物之故意。至證人丙○○
    於偵查時之證詞及證人廖銀環於警詢時之證詞，暨贓物認領
    保管單、臺北縣政府警察局中和分局安平派出所受理案件明
    細表、臺北縣政府警察局車輛尋獲電腦輸入單、詠翔公司小
    客車借用約定書影本，充其量僅能證明甲○○向丙○○借得
    上述機車後遲不返還，且將該重型機車交予被告管理之詠翔
    公司以供租車之擔保，丙○○遂指示車主廖銀環以該機車失
    竊為由報案之事實，尚不能遽認被告有收受贓物之犯行。檢
    察官對於本件所起訴之被告收受贓物犯罪事實，依其所提證
    人丙○○、甲○○於偵查時之證詞及證人廖銀環於警詢時之
    證詞，暨贓物認領保管單、臺北縣政府警察局中和分局安平
    派出所受理案件明細表、臺北縣政府警察局車輛尋獲電腦輸
    入單、詠翔公司小客車借用約定書影本，均不足為被告有罪
    之積極證明，且無從說服本院以形成該等被告有罪之心證，
    揆諸前揭說明，基於無罪推定之原則，自應均為被告無罪判
    決之諭知。
據上論斷，應依刑事訴訟法第301 條第1 項，判決如主文。
本案經檢察官林俊峰到庭執行職務。
中    華    民    國    98    年    6     月    30    日
                  刑事第九庭  法  官  林海祥
上列正本證明與原本無異。
如不服本判決，應於判決送達後10日內敘明上訴理由，向本院提
出上訴狀 (應附繕本) ，上訴於臺灣高等法院。其未敘述上訴理
由者，應於上訴期間屆滿後20日內向本院補提理由書「切勿逕送
上級法院」。
                              書記官  陳金鳳
中    華    民    國    98    年    7    月    2      日


司法院資訊處製作；財團法人民間司法改革基金會備份。
